臺灣宜蘭地方法院民事判決　　　　　　　　93年度訴字第97號
原　　　告　丙○○
　　　　　　丁○○
共　　　同
訴訟代理人　戊○○
被　　　告　甲○○
訴訟代理人　乙○○
上列當事人間請求侵權行為損害賠償事件，原告提起附帶民事訴
訟，經本院刑事庭裁定移送前來（91年度交附民字第25號），本
院於94年6月7日言詞辯論終結，判決如下：
    主  文
被告應給付原告丙○○新台幣肆拾肆萬捌仟壹佰玖拾伍元、原告
丁○○新台幣陸仟零貳拾元，及均自民國九十一年六月一日起至
清償日止，按週年利率百分之五計算之利息。
原告其餘之訴駁回。
訴訟費用由被告負擔三分之一，餘由原告負擔。
本判決第一項得假執行。
原告其餘假執行之聲請駁回。
    事  實  及  理  由
一、本件原告起訴意旨略以：
(一)、被告於民國90年9月9日晚間，駕駛車號 U3-6357號自用小客
    車，沿宜蘭縣五結鄉○○路 ○段由宜蘭往羅東方向行駛，於
    同日晚間10時10分許，行經該段67號前，擬由快車道右轉進
    入中正路 2段69巷，因疏未注意車前狀況及兩車併行之距離
    ，亦未依規定於行經交岔路口右轉，讓右側慢車道直行之各
    型車輛先行，即貿然右轉，而與同向右側由原告丙○○騎乘
    ，後載其女丁○○之車號QXK-911號機車發生碰撞，致原告2
    人人車倒地。原告丁○○因而受有左膝表淺損傷、多處瘀血
    之傷害，原告丙○○則受有頭部外傷、左肩挫傷、左膝挫傷
    及擦傷等之傷害，經治療後仍留有頸椎退化併脊髓病變之重
    大難治之傷害。被告因上開過失致人重傷等行為，業經本院
    以91年度交易字第48號判決被告有罪並處以有期徒刑 6月，
    如易科罰金以銀元300元折算1日，並經台灣高等法院以93年
    度交上易字第46號判決駁回被告之上訴確定。
(二)、原告 2人因被告上開過失行為，而受有傷害，被告自應依侵
    權行為之法律關係，賠償原告2人所受損害：
１、原告丙○○部分，計受有醫療費用新台幣（下同） 140,849
    元、120日之看護費用240,000元、1年間無法工作之損失720
    ,000元、往返醫院之交通費用23,589元、復健治療器材3,49
    0 元等財產上損害。又原告丙○○因本件車禍，受有頸椎退
    化併脊髓病變之重傷害，致行動不便，無法工作，精神上受
    有莫大之損害，故另請求被告賠償非財產上損害 700,000元
    。合計被告應賠償原告丙○○1,827,928元。
２、原告丁○○部分，計受有醫療費用 1,020之財產上損害。另
    就本件車禍而言，實為被告嚴重違規造成，竟不見被告有誠
    意解決糾紛。原告母女 2人相依為命，因本件車禍造成原告
    丙○○受有重傷害，原告丁○○必須耗費無數精力及時間照
    顧母親，所受精神上痛苦實無法以言詞表其萬一，故請求被
    告賠償非財上損害50,000元。合計被告應賠償原告丁○○51
    ,020元。
(三)、爰為訴之聲明：(1)被告應給付原告丙○○ 1,827,928元、給
    付原告丁○○51,020元，及均自起訴狀繕本送達被告之翌日
    起至清償日止，按週年利率百分之 5計算之利息；(2)願供擔
    保，請准宣告假執行。
二、被告答辯意旨：
(一)、對於刑事判決及原告提出之各項單據均不爭執，惟原告請求
    之賠償金額過高，無法負擔；且原告已領取之強制汽車責任
    險之保險賠償應予扣除。
(二)、爰為答辯聲明：請求駁回原告之訴。
三、本院之心證：
(一)、本件兩造就原告所主張因被告之上開過失行為，致原告 2人
    分別受有如前所述之傷害之事實並無爭執，且有宜蘭縣警察
    局羅東分局羅警刑字第 19858號、臺灣宜蘭地方法院檢察署
    90年度偵字第3266號及本院91年度交易字第48號卷宗及臺灣
    高等法院93年度交上易字第46號判決可稽，自足認定為真實
    。另被告訴訟代理人嗣雖於本件94年 4月26日言詞辯論時就
    原告丙○○脊椎受傷部分，抗辯稱與本件車禍無因果關係云
    云。惟按自認之撤銷，除別有規定外，以自認人能證明與事
    實不符或經他造同意者，始得為之。民事訴訟法第279條第3
    項定有明文。本件被告本人於93年 5月25日言詞論期日時，
    已表明對刑事判決（本院第一審判決）部分無意見，依民法
    第280條第1項之規定，視為自認。而被告及被告訴訟代理人
    亦未提出任何證據證明被告前所為自認有何與事實不符之處
    ，自不得由被告撤銷其自認。況且，就原告丙○○所受脊髓
    傷害是否因本件車禍造成乙節，業於本院刑事庭調查審理時
    函詢羅東博愛醫院，經該院函覆以：「腦神經外科主治醫師
    說明：病患丙○○90年9月10日至90年9月12日住院，經診斷
    為1.頭部外傷2.左肩及左膝挫傷。當時90年9月9日頸部脊髓
    Ｘ光報告為”輕度頸椎退化現象”，病患出院後，即未回神
    經外科門診，而改為復健科治療」、「復健科主治醫師說明
    ：病患於90年10月30日至復健科診治而後因持續左肩疼痛，
    於91年3月18日預排頸椎核磁共振，但病患後於91年3月已到
    長庚醫院頸椎核磁共振，有椎間盤突出而後接受手術，依此
    判定即有可能與90年9月10日車禍有關」，有博愛醫院92年8
    月22日（92）羅博醫字第080146號函在卷可參。據此已足認
    原告丙○○所受脊髓之傷害，確係因本件車禍所致，被告訴
    訟代理人所為上開抗辯，顯不可採至明。
(二)、按「因故意或過失，不法侵害他人之權利者，負損害賠償責
    任。」、「汽車、機車或其他非依軌道行駛之動力車輛，在
    使用中加損害於他人者，駕駛人應賠償因此所生之損害。」
    、「不法侵害他人之身體或健康者，對於被害人因此喪失或
    減少勞動能力或增加生活上之需要時，應負損害賠償責任。
    」、「不法侵害他人之身體、健康、名譽、自由、信用、隱
    私、貞操，或不法侵害其他人格法益而情節重大者，被害人
    雖非財產上之損害，亦得請求賠償相當之金額。」，民法第
    184條第1項、第191-2條、第193條第1項及第195條第 1項分
    別定有明文。本件被告既於駕駛汽車時，因過失不法侵害原
    告2人之身體、健康，致原告2人分別受傷，自應對原告 2人
    因此所致前述財產上及非財產上之損害，負損害賠償之責。
    而本件被告就原告提出之各項單據及金額，均不爭執為真正
    ，茲就原告請求被告賠償之金額是否應予准許，分述如下：
１、原告丙○○方面：
（１）醫療費用、往返醫院交通費、醫療用品、復健用器材、代
      步電動車等：原告丙○○主張因本件車禍受傷後，支出之
      醫療費用（包括於羅東博愛醫院、聖母醫院、林口長庚醫
      院、鄭裕南復健科診所等醫療院所就診），合計 152,969
      元，往返醫院交通費74,375元，醫療用品及復健用器材合
      計9,194元，及肢障代步電動車 65,000元，為被告所不爭
      執，並有原告提出之各項單據為證，此部分合計 301,538
      元之請求，為有理由。
（２）120 天之看護費用部分：原告丙○○所為因本件車禍受傷
      ，無法正常行動，而有 120日須人看護之主張，為被告所
      不爭執，且經本院向羅東博愛醫院函查依原告丙○○因本
      件車禍所受傷勢，是否確須人看護，亦經該院以93年 7月
      14日（93 ）羅博醫字第070101號函覆以：「因病患（ 即
      原告丙○○）合併頭部外傷及頸椎受傷，治療期間須全日
      看護」等語，足認原告丙○○此部分之主張應屬真實。而
      依宜蘭地區醫療院所一般看護之收費標準，全日看護應為
      每日1,800元，則依此計算，120日全日看護須支出之看護
      費用，應為216,000元（120*1,800=216,000）。故原告丙
      ○○主張總計須支出之看護費用為 240,000元，尚屬過高
      ，應以216,000元為必要。
（３）工作收入損失：原告丙○○主張於因本件車禍受傷後，計
      有 1年期間無法工作，而受有工作收入之損失等情，為被
      告所不爭執。而原告丙○○主張伊原係任職於育才學習補
      習班擔任教師一職，1年之工作收入損失為720,000元（即
      每月60,000元）乙節，固提出在職證明 1件為證。然查，
      據原告丙○○所提93年 7月20日民事呈報狀所陳，原告丙
      ○○即為該補習班之負責人，所稱領有該補習班每月60,0
      00元之工資云云，即屬有疑；況經本院查詢原告丙○○自
      89年至91年間之所得資料，伊僅於89年間領有「私立高格
      文理短期補班」之薪資 122,880元，90年至91年間則或因
      本件車禍受傷無法工作，而無任何薪資所得，有稅務電子
      匣門財產所得調件明細表在卷可按。則原告丙○○所為前
      開工作收入損失之主張，即難認為真實。惟原告丙○○係
      50年2月6日生，於發生本件車禍時年為40歲，以客觀情狀
      而言，應仍得以從事一般之工作，而至少可領得相當於法
      定最低工資之薪資。故以行政院勞動委員會所定之每月最
      低工資15,840元計，原告丙○○所受 1年工作收入損失應
      為190,080元（12*15,840=190,080）。
（４）非財產上損害部分：按酌定民法第195條第1項之相當金額
      之非財產上損害賠償，應以加害人行為態樣、被害人實際
      受害程度、加害人及被害人之身分地位與加害人經濟狀況
      等等關係定之。本件原告丙○○因系爭車禍，致則受有頭
      部外傷、左肩挫傷、左膝挫傷及擦傷等之傷害，經治療後
      仍遺留有頸椎退化併脊髓病變之重大難治之傷害，已如前
      述，且依原告於本件審理期間所提出之羅東聖母93年 5月
      10日第00000000000000號診繼證明書所示，原告丙○○仍
      有頸椎僵直、前彎、後屈、左右旋轉各約 5度之情形，足
      認原告丙○○因本件車禍受傷所遺障害，確影響伊行動及
      生活至鉅，而受有莫大之非財產上損害。另以被告係因過
      失而肇致本件車禍事故之發生，而經本院依職權調查兩造
      財產及89年至91年間之所得資料（詳本院卷內稅務電子閘
      門財產所得調件明細表）所示，原告於89年間除存款利息
      所得外，尚有薪資所得12餘萬元，90年至91年度則無薪資
      所得，名下有房屋及土地各 1筆，經濟情況應認屬小康；
      被告89年至91年間則有薪資所得10至25萬元間，名下別無
      財產，足認其經濟狀況非佳，但仍有相當之謀生能力。本
      院綜合審酌上情，認原告丙○○請求被告賠償伊非財產上
      損害700,000元，尚屬過高，應以400,000元為適當。
（５）是綜上所述，被告應賠償原告丙○○損害之金額，合計應
      為1,107,618元（301,538+216,000+190,080+400,000=1,1
      07,618）。然「保險人依本法規定所為之保險給付，視為
      被保險人損害賠償金額之一部分；被保險人受賠償請求時
      ，得扣除之。」。強制汽車責任保險法第32條定有明文。
      查原告丙○○因本件車禍，已領得強制汽車保險理賠金計
      659,423元，有原告提出之強制險已決賠案查詢單1件可按
      。被告抗辯應依前開法律規定予以扣除，即屬有據。則被
      告應賠償原告丙○○之金額，於扣除前開保險給付之金額
      後，應為448,195元。
２、原告丁○○方面：
（１）被告丁○○因本件車禍意外，受有醫療費用損失1,020 元
      ，為並有被告所不爭執之收據 2件為證，應認原告之主張
      為有理由。
（２）非財產上損失部分：原告丁○○因本件車禍，受有左膝表
      淺損傷、多處瘀血之傷害，已如前述，所受傷害尚屬輕微
      ；另經審酌被告係因過失而原告丁○○受有傷害，情節非
      屬重大，及依兩造財產及89年至91年間之稅務電子閘門財
      產所得調件明細表所示，原告於89年及91年無所得資料，
      90年則有10,000元之薪資所得，名下有田地 2筆，惟面積
      不大，經濟情況應認屬小康；被告之財產所得狀況則如前
      所述。本院審酌上情，認原告丁○○請求被告賠償之非財
      產上損害50,000元，尚屬過高，應以5,000元為適當。
（３）是被告應賠償原告丁○○之賠償金額，合計應為 6,020元
      。
四、綜合上述，本件原告對被告所為損害賠償之請求，於原告丙
    ○○部分在448,195元、原告丁○○在6,020元，及均自起訴
    狀送達被告之翌日即91年6月1日起至清償日止，按法定利率
    即週年利率5%之範圍內，為有理由，應予准許。逾此部分之
    請求，為無理由，應予駁回。
五、原告陳明願供擔保，聲請宣告假執行，惟本件經判決命被告
    給付之金額未逾500,000元，依民事訴訟法第389條第 1項第
    5 款之規定，本即應依職權宣告假執行，原告之聲請核無必
    要；至原告之訴經駁回部分，假執行之聲請則失所依附，應
    併駁回之。
六、結論：本件原告之訴為一部有理由，一部無理由，依民事訴
    訟法第79條、第389條第1項第5款，判決如主文。
中　　華　　民　　國　　94　　年　　6　　月　　27　　日
                  臺灣宜蘭地方法院民事庭
                      法　官　張軒豪
正本與原本無異。
如不服本判決應於判決送達後20日內提出上訴狀（須附繕本）。
中　　華　　民　　國　　94　　年　　6 　　月　　28　　日
                           書記官　廖穎穗
